【裁判字號】    95,交上易,704
【裁判日期】    950725
【裁判案由】    過失致死
【裁判全文】
臺灣高等法院臺中分院刑事判決       95年度交上易字第704號
上  訴  人  臺灣彰化地方法院檢察署檢察官
上  訴  人
即  被  告  乙○○
                      號
上列上訴人因過失致死案件，不服臺灣彰化地方法院95年度交訴
字第17號中華民國95年3月31日第一審判決（起訴案號：臺灣彰
化地方法院檢察署94年度偵字第9331號），提起上訴，本院判決
如下：
    主  文
上訴駁回。
    事  實
一、乙○○於民國九十四年六月十一日十九時三十分許，駕駛無
    牌照之自小貨車（原牌照號碼為ＱＢ─二一五三號），沿彰
    化縣二水鄉裕民村頂店巷由南往北方向行駛，途經該巷四十
    二號前時，原應注意汽車行駛時，駕駛人應注意車前狀況，
    並隨時採取必要之安全措施，且車輛行經狹路時，應減速慢
    行，作隨時停車之準備，而當時雖係夜間，但有照明，天候
    晴、柏油路面乾燥無缺陷、無障礙物、視距良好，又無其他
    不能注意之情事，竟疏於注意，未留意前方復未減速慢行，
    適有亦疏未注意，而未靠路邊行走年方二歲餘之曾童（姓名
    年籍詳卷）步至該處，乙○○上揭自小貨車不慎撞及曾童倒
    地後，復碾壓曾童身體，致曾童受有頭顱損傷等傷害，於送
    醫急救前即告死亡。
二、案經臺灣彰化地方法院檢察署檢察官據報相驗後自動檢舉偵
    查起訴。
    理    由
一、訊之被告雖於本院否認有過失致死犯行，辯稱：當時其車輛
    行經該處時，已有減速慢行，且前方並無車輛與行人，已注
    意及車前狀況，係被害人曾童自該巷四十二號前衝出，致其
    無法預期，致被害人曾童為其車輛撞及，其並無過失云云。
    惟查上揭犯罪事實，業據被告於原審坦承不諱，供稱：我認
    罪，我承認有過失，小孩從廟旁的金爐後突然跑出來，我煞
    避不及所以撞到她等語在卷（見原審卷第十頁反面），並經
    被害人之母甲○○○、父丙○○、證人張崑穆於警詢及偵查
    時證述明確，復有彰化縣警察局田中分局二林分駐所處理相
    驗案件調查報告書暨相驗報告專卷、彰化縣警察局田中分局
    車禍死亡案現場勘察報告、內政部警政署刑事警察局鑑驗書
    、道路交通事故現場圖、道路交通事故調查報告表(一)、(二)、
    竹山秀傳醫院法醫參考病歷摘要及照片附卷可稽；而被害人
    曾童確因本件車禍受有如前所述之傷害並因此死亡，亦經臺
    灣彰化地方法院檢察署檢察官督同檢驗員相驗屬實，製有驗
    斷書、勘驗筆錄、相驗屍體證明書各一份及相驗照片在卷足
    憑。
二、按汽車行駛時，駕駛人應注意車前狀況，並隨時採取必要之
    安全措施；汽車行經狹路，應減速慢行，作隨時停車之準備
    ，道路交通安全規則第九十四條第三項及第九十三條第一項
    第二款分別定有明文。被告考領有適當之駕駛執照，業經道
    路交通事故調查報告表(二)載明，其當熟知上揭規定，是被告
    駕車時，依法即負有前開注意義務，而依卷附道路交通事故
    調查報告表(一)所載，當時雖係夜間，但有照明，天候晴、柏
    油路面乾燥無缺陷、無障礙物、視距良好，又無其他不能注
    意之情事，詎其於行經肇事處時，竟疏未遵守上開規定，致
    煞避不及而撞及被害人，被害人因而倒地後遭碾壓身體，受
    有頭顱損傷等傷害，並因此死亡，其有過失甚明；況參以如
    前所述，被告亦於原審自承其有過失在卷，再者，本件經送
    請臺灣省彰化縣區車輛行車事故鑑定委員會鑑定結果，亦同
    此見解，認被告駕駛無牌照小貨車行經狹路未減速慢行作隨
    時停車之準備且未注意車前狀況，為肇事主因；曾童未靠路
    邊，為肇事次因，此有該鑑定委員會九十四年十一月七日彰
    鑑字第０九四五六０三五二０號函附鑑定意見書在卷可稽，
    益證被告之行為有過失。雖被害人曾童未靠路邊行走，於本
    件事故之發生亦有過失，惟並不能因此解免被告過失致人於
    死之責任，再被告之過失行為與被害人之死亡結果間，顯有
    相當因果關係。是本案事證明確，被告過失致死犯行堪予認
    定，應依法論科，被告於本院所辯，為事後翻異卸責之詞，
    自無足採信。
三、核被告乙○○所為，係犯刑法第二百七十六條第一項之過失
    致人於死罪。原審持同一見解，適用刑法第二百七十六條第
    一項、修正後第二條第一項前段（應就刑法於95年7月1日修
    正公布施行前後之規定，加以比較適用，詳如後述）修正前
    第四十一條第一項前段、修正前罰金罰鍰提高標準條例第一
    條前段、第二條，並審酌被告過失犯行造成被害人死亡之結
    果，所生危害實屬重大，迄今仍未能與被害人家屬達成和解
    ，惟兼衡其並無前科，素行良好，犯後於原審坦承犯行，本
    案事故之發生雙方均有過失等一切情狀，量處有期徒刑六月
    ，並諭知易科罰金之折算標準，以資懲儆。認事用法，核無
    不合，量刑亦稱妥適。被告上訴意旨，否認犯罪，及公訴人
    上訴意旨指摘原判決量刑過輕，均為無理由，應予駁回。至
    被害人家屬另可循民事途徑請求被告賠償，併為敘明。
四、又本件被告於犯罪時之刑法第41條第1項前段規定：「犯最
    重本刑為5年以下有期徒刑以下之刑之罪，而受6個月以下有
    期徒刑或拘役之宣告，因身體、教育、職業、家庭之關係或
    其他正當事由，執行顯有困難者，得以1元以上3 元以下折
    算一日，易科罰金。」又被告行為時之易科罰金折算標準，
    修正前罰金罰鍰提高標準條例第2條前段（現已刪除）規定
    ，就其原定數額提高為100倍折算1日，則本件被告行為時之
    易科罰金折算標準，應以銀元300元折算1日，經折算為新臺
    幣後，應以新臺幣900元折算為1日。惟95年7月1日修正公布
    施行之刑法第41條第1項前段則規定：「犯最重本刑為五年
    以下有期徒刑以下之刑之罪，而受六個月以下有期徒刑或拘
    役之宣告者，得以新臺幣一千元、二千元或三千元折算一日
    ，易科罰金。」比較修正前後之易科罰金折算標準，以95年
    7月1日修正公布施行前之規定，較有利於被告，則應依刑法
    第2條第1項前段，適用修正前刑法第41條第1項前段規定，
    定其折算標準。又行為後法律有變更者，依修正前刑法第2
    條第1項之規定，以適用裁判時法為原則，如行為時法有利
    於行為人，則例外適用行為時法；依修正後刑法第2條第1項
    規定，以適用行為時法為原則，惟如裁判時法有利於行為人
    ，則例外的適用裁判時法。以往實務見解，認原判決未及比
    較適用新舊法時，上訴後，雖比較結果以舊法有利於行為人
    ，而原判決別無其他撤銷事由，仍應由本院以此為由撤銷改
    判。惟修正後之規定係以適用行為時法為原則，因此原判決
    雖未及比較適用，然上訴本院後，經比較新舊法，行為後之
    法律並非較有利於行為人，仍應適用行為時法，則原判決適
    用行為時法即無不當，自不構成撤銷之事由，併為敘明。
據上論結，應依刑事訴訟法第三百六十八條，判決如主文。
本案經檢察官丁○○到庭執行職務。
中    華    民    國    95    年    7     月    25    日
               刑事第二庭  審判長法  官  李  璋  鵬
                                 法  官  胡  森  田
                                 法  官  蕭  錦  鍾
上列正本證明與原本無異。
不得上訴。
                                 書記官  廖  次  芬
中    華    民    國    95    年    7     月    26    日
附錄本判決論罪科刑法條：
刑法第二百七十六條
因過失致人於死者，處二年以下有期徒刑、拘役或二千元以下罰
金。
從事業務之人，因業務上之過失犯前項之罪者，處五年以下有期
徒刑或拘役，得併科三千元以下罰金。
                                                      Ｆ


司法院資訊處製作；財團法人民間司法改革基金會備份。
